【裁判字號】    97,上易,770
【裁判日期】    980227
【裁判案由】    竊盜
【裁判全文】
臺灣高等法院臺南分院刑事判決         97年度上易字第770號
上  訴  人  臺灣雲林地方法院檢察署檢察官
被      告  己○○
                    現另案於臺灣嘉義戒治所戒治中
            丙○○
                    另案於臺灣雲林第二監獄執行中
上列上訴人因被告竊盜等案件，不服臺灣雲林地方法院97年度易
字第570號中華民國97年10月16日第一審判決（起訴案號：臺灣
雲林地方法院檢察署97年度偵字第3210號），提起上訴，本院判
決如下：
    主  文
上訴駁回。
    理  由
一、公訴意旨略以：
  (一)己○○於97年3月10日、97年4月3日、97年5月20日、97年6
    月2日、97年6月10日，如起訴書附表（茲引用為本判決附表
    ）編號1至5所示竊盜犯行，其中於97年3月10日、97年4月3
    日、97年5月20日即附表編號1至3部分竊盜犯行，係與丙○○共同為之，由己○○持客觀上得為兇器之電纜油壓剪刀爬
    上電桿，丙○○在下協助，共同剪斷電纜線並載運至同安農
    場4號井處，以潑灑汽油燃燒外皮方式取得電纜內銅線後，
    以每公斤新台幣（下同）130元代價販售予不知情之回收場
    ，因認己○○涉犯5次刑法第321條第1項第3款之竊盜罪嫌，
    認丙○○除原判決認定有罪部分（即如附表編號4、5所示時
    地之犯行，經原審為有罪判決，未據上訴，已確定）外，另
    涉犯3次刑法第321條第1項第3款之竊盜罪嫌。
  (二)己○○另基於為自己不法所有之意圖，於97年5月11日上午8
    時許，在雲林縣崙背鄉○○村○○路157-2號前，竊取甲○○所有，車牌號碼為RE-9229號自用小客車1部，及乙○○所
    有，車牌號碼為7W-7953號自用小客車車牌2面入己，供代步
    使用；又於97年6月2日凌晨4時30分許，在雲林縣麥寮鄉○○村○○路315號前，竊取丁○○所有，車牌號碼為9Q-1940
    號自用小客車1部，及於97年6月12日前某日某時許，在某地
    竊取戊○○所有，車牌號碼為3098-SL車牌2面，並懸掛於上
    開丁○○之9Q-1940號自用小客車供己代步使用，嗣丙○○
    明知己○○所持有懸掛戊○○所有3098-SL車牌之丁○○9Q-
    1940號自用小客車為來源不明贓物，竟於97年6月12日前某
    日，在某處予以收受之。因認己○○涉犯4次刑法第320條第
    1項竊盜罪嫌，丙○○涉犯刑法第349條第1項收受贓物罪嫌
    。
二、按犯罪事實應依證據認定之，無證據不得認定犯罪事實；不
    能證明被告犯罪或其行為不罰者，應諭知無罪之判決，刑事
    訴訟法第154條第2項、第301條第1項分別定有明文。犯罪事
    實之認定，應憑證據，如未能發現相當證據，或證據不足以
    證明，自不能以推測或擬制之方法，以為裁判基礎。而認定
    不利於被告之事實，須依積極證據，茍積極之證據不足為不
    利於被告事實之認定時，即應為有利於被告之認定，更不必
    有何有利之證據，最高法院著有30年上字第816號判例甚明
    。且刑事訴訟上證明之資料，無論其為直接或間接證據，均
    須達於通常一般之人均不致有所懷疑，而得確信其為真實之
    程度，始得據為有罪之認定，若其關於被告是否犯罪之證明
    未能達此程度，而有合理懷疑之存在，致使無從形成有罪之
    確信，根據「罪證有疑，利於被告」之證據法則，即不得遽
    為不利被告之認定，亦有最高法院76年度臺上字第4986號判
    例可稽。又最高法院著有92年臺上字第128號判例，闡明「
    刑事訴訟法第161條已於91年2月8日修正公布，其第1項規定
    ：檢察官就被告犯罪事實，應負舉證責任，並指出證明之方
    法。因此，檢察官對於起訴之犯罪事實，應負提出證據及說
    服之實質舉證責任。倘其所提出之證據，不足為被告有罪之
    積極證明，或其指出證明之方法，無從說服法院以形成被告
    有罪之心證，基於無罪推定之原則，自應為被告無罪判決之
    諭知。」
三、公訴意旨認被告己○○、丙○○涉犯上開刑法第321條第1項
    第3款攜帶兇器竊盜罪嫌，無非係以被告己○○、丙○○之
    警詢、偵訊筆錄、臺電公司員工庚○○之警詢筆錄、現場照
    片27張、臺電公司簽具之贓物認領保管單、臺灣公司雲林區
    營業處電力線路失竊現場調查報告表、扣案大型剪刀2支、
    油壓剪1支、尖嘴鉗2支、扳手5支、美工刀4支、鐵條16支、
    手套1雙等資為論據；認被告己○○涉犯上開刑法第320條第
    1項竊盜罪嫌、被告丙○○涉犯上開刑法第349條第1項之收
    受贓物罪嫌，無非係以被告己○○、丙○○之警詢、偵訊筆
    錄、被害人乙○○、丁○○之警詢筆錄、雲林縣警察局車輛
    尋獲電腦輸入單、丁○○、乙○○簽具之贓物認領保管單、
    戊○○之通緝資料等資為論據。
四、訊據被告己○○否認有於附表編號1至5所示時、地竊取臺電
    公司之電纜線之犯行，亦否認有竊取乙○○上開車牌、甲○○上開車輛、丁○○上開車輛、戊○○上開車牌等語。訊據
    被告丙○○否認於附表編號1至3所示時、地竊取臺電公司之
    電纜線，亦否認自被告己○○處收受丁○○所有車牌號碼9Q
    -1940號自用小客車懸掛戊○○所有3098-SL號車牌而收受贓
    物犯行，辯稱丁○○所有車牌號碼9Q-1940號自用小客車懸
    掛戊○○所有3098-SL號車牌，係其自己行竊等語。
五、經查：
（一）關於被告丙○○被訴涉犯如附表編號1至3所示竊盜犯行部
      分：
    (一)查被告丙○○於警詢、97年6月12日檢察官偵訊、原審羈
      押訊問筆錄、審理，及本院審理時，均僅坦承自97年5月
      25日起至同年6月10日止，陸續在雲林縣崙背鄉、麥寮鄉
      一帶竊取臺電公司所有電纜線，否認於97年3月10日、同
      年4月3日、同年5月20日竊取如附表編號1至3所示臺電公
      司之電纜線，被告丙○○就此部分之供述，前後尚稱一致
      。又經原審勘驗被告丙○○警詢錄音帶，被告丙○○於警
      詢時供稱：「（我在問你啦？你們…跟己○○這樣共同犯
      案這樣啦？共同去跟人偷拿電纜，從何時開始的？你再說
      一遍？）25。」、「（確定從25日嗎？）嘿。」、「（啊
      ，你本人算從25開始，從97年的5月25日開始作的，你怎
      麼能把時間記得那麼清楚？）我25日出來作的啊。」、「
      （你25日怎樣？）出來作的。」、「（你25日開始租屋，
      開始去拿，就對啦？）嘿啊。」（見原審卷第68頁）等語
      ，可見被告丙○○供述其竊盜之時間，係自其97年5月25
      日起在外租屋開始為之，被告丙○○因而印象深刻，則其
      供述尚非無據，應堪採信。
    (二)證人即查獲被告丙○○員警吳啟彰於原審到庭結證稱：我
      任職臺西分局偵查隊，97年6月12日有與安南派出所共同
      參與查捕被告丙○○行動。因村民反應深夜有紅色小客車
      至同安農場，有燒電線的情事，派出所警力有限，有跟我
      們反應，派出所與我們共組勤務，我們小隊是我、陳志銘
      、汪錦隆3個，安南派出所所長陳泰山、警員雷文雄、許
      瑞清3個，派出所開1部車，我們另外開2部。我們過去那
      裡，到現場等10、20分鐘發現被告丙○○駕駛1部紅色自
      小客車出現，我們就開始監控，當時只有被告丙○○1個
      ，隔1個多小時之後在興同橋攔查被告丙○○，攔查的時
      候，查那部車子，車子是失竊車輛，車內小包包打開有發
      現毒品，另外還有一些竊盜電纜線工具還有汽油。我們查
      詢他的時候，他有帶我們到燃燒電纜線的地方，現場有2
      面車牌，現場也有臺電特有的印記，我們用偵防車載著被
      告丙○○，由丙○○指路查證竊盜地點。我們帶他到現場
      勘查現場，我們通知臺電，被告丙○○指訴地點有無失竊
      電纜，當時被告丙○○承認有二處所是他竊盜的，警卷第
      40頁照片，地點應該是雲林縣崙背鄉舊庄豐榮村，地點資
      料是臺電提供給我們，照片上有幾個地點我不清楚。照片
      是我拍照沒有錯，是好幾個沒錯，但我不知道是幾個地點
      ，之後我們請臺電提供資料，通知他們（指臺電公司）那
      些地方（崙背舊庄、豐榮、興華村）全部失竊電纜線全部
      提供，沒有提供電桿號碼，請臺電大範圍提供等語在卷。
      另證人即參與查緝被告丙○○之警員陳志銘亦到庭結證稱
      ：97年6月12日被告丙○○被抓當時在場，當天凌晨4、5
      點過去巡視這個案件，6個人左右過去，當時我們派出所
      描述這個地點有竊取電纜線情事，會拿去這邊燃燒。6點
      左右發現嫌疑人，被告（指丙○○）開著1部贓車，車上
      只有被告丙○○1個人，被我們在興同橋當場攔截，查獲
      的時候，被告車上好像有一些工具。我們之前有去燃燒地
      點勘查過，有燃燒剩餘的臺電接線頭，我們派出所描述有
      2個人經常都會拿電纜線去那邊燃燒，我們深入埋伏，了
      解過程。當時查獲後，詢問這個地點（同安農場4號井）
      是否被告丙○○曾經在那邊燃燒，被告丙○○說有，我們
      之前就有勘查過那個地方，我們就帶被告丙○○過去指認
      ，經過被告丙○○同意，被告丙○○主動帶我們去他偷過
      的地方走1次，路名我比較不清楚，我不是本地人，指認
      地點我有過去，去2、3個地方，都是產業道路，警卷第40
      頁至第44頁照片，是被告丙○○去指認竊盜地點照片，這
      些照片應該是2個地點的照片，第40、41頁是同一地點照
      片，42、43、44頁應該是同一地點，被告丙○○總共帶我
      們去2個地方，沿路我們都會詢問被告丙○○，這2個地點
      ，是起訴書附表4、5，雲林縣崙背鄉舊庄豐榮及雲林縣麥
      寮鄉興華村。我們後來帶被告查證後，有請臺電陳報他們
      在雲林縣崙背鄉、麥寮鄉失竊的電纜線，是請臺電大範圍
      清查崙背鄉及麥寮鄉有失竊電纜線地點，被告丙○○也不
      確定他有幾次行竊，我們帶被告丙○○到現場之後，請臺
      電傳真資料給我們，電力失竊調查報告是臺電傳真給我們
      ，臺電傳真地點有5個，被告丙○○只有帶我們去2個地點
      ，沒有再帶被告丙○○到其他地點確定是否被告丙○○竊
      盜電纜線地點等語明確。依上開證人吳啟彰、陳志銘之證
      述，可知被告丙○○為警查獲時，僅引領警員至如附表編
      號4、5所示地點查證其竊盜臺電公司電纜線之犯行，警員
      嗣後指示臺電公司清查雲林縣崙背鄉及麥寮鄉電纜線失竊
      情形，臺電公司清查後指如附表編號1至3所示時、地，亦
      有失竊電纜線之情形，但承辦員警並未再次帶同被告丙○○至如附表編號1至3所示地點查證該處電纜線，是否亦為
      被告丙○○所竊取，故被告丙○○自白竊取如附表編號4
      、5所示地點之臺電公司所有電纜線，與客觀證據相符，
      洵堪採信（此部分業經原審論罪科刑，未據上訴），至於
      如附表編號1至3所示電纜線失竊犯行，被告丙○○並未自
      白，而臺電公司之調查報告，僅足以證明在該地點曾經失
      竊電纜線，尚難據以認定該處電纜線失竊犯行，即係被告
      丙○○所為。
    (三)又證人即臺電公司員工庚○○於警詢之證述，亦僅陳稱同
      安農場4號井查獲燒燬電纜線5小段之壓接套管印有TPC字
      樣為臺電公司所有等語，及其領回同安農場4號井處丟棄
      之燒燬電纜線5小段之壓接套管所簽具之贓物認領保管單
      ，均無從證明該查獲之5小段電纜線即係被告丙○○於如
      附表編號1至3所示時、地竊取後，攜至該處燃燒所留下。
      另卷附現場照片27張，均為被告丙○○為警查獲時所駕駛
      車輛、同安農場4號井發現乙○○失竊之車牌、甲○○失
      竊之車輛及附表編號4、5所示地點，與附表編號1至3所示
      竊盜犯行無關。至於扣案大型剪刀2支、油壓剪1支、尖嘴
      鉗2支、扳手5支、美工刀4支、鐵條16支、手套1雙，亦僅
      足以證明被告丙○○以之為如附表編號4、5所示竊盜犯行
      ，難以遽認被告丙○○用以於附表編號1至3所示時、地竊
      取臺電公司電纜線，是公訴意旨認被告丙○○另有如附表
      編號1至3所示竊盜犯行，即乏依據。
（二）關於被告己○○被訴涉犯如附表編號1至5所示竊盜犯行部
      分：
    (一)就如附表編號1至3所示犯行部分，同案被告丙○○自始否
      認犯罪，依公訴人所指證據，尚難認定同案被告丙○○涉
      有該部分犯行，已如前述。又同案被告丙○○於警詢、原
      審偵審及本院審理時，均未供述或證述被告己○○涉犯如
      附表編號1至3所示之竊盜犯行，證人即臺電公司員工庚○○於警詢之證述，亦未指證被告己○○涉有此部分犯行，
      且在同安農場4號井查獲之然燒過電纜線壓接套管等物，
      亦不足以認定係被告己○○竊取如附表編號1至3所示時、
      地之臺電公司電纜線後所留下之物；卷附現場照片27張，
      則為同案被告丙○○為警查獲時所駕駛車輛、同安農場4
      號井處尋獲乙○○失竊之車牌、甲○○失竊之車輛及附表
      編號4、5所示地點，與附表編號1至3所示竊盜犯行無關。
      至於扣案大型剪刀2支、油壓剪1支、尖嘴鉗2支、扳手5支
      、美工刀4支、鐵條16支、手套1雙，係同案被告丙○○為
      警查獲時，在其所駕駛車輛上扣得之物，丙○○自始坦承
      為其所有，並非被告己○○所有，亦無證據顯示被告己○○曾以之為如附表編號1至3所示竊盜犯行，是依公訴人所
      指證據，難以認定被告己○○涉犯如附表編號1至3所示之
      竊盜犯行。
    (二)就如附表編號4、5所示竊盜犯行，同案被告丙○○固於警
      詢、97年6月12日偵訊及原審羈押訊問時，指證被告己○○與其共同於附表編號4、5所示時、地，由其在下傳遞鐵
      條，被告己○○爬上電線桿，持大型木柄剪刀剪斷電纜線
      ，載運至同安農場4號井處燃燒後，販賣予資源回收場，
      得款2人以6、4方式分配等情。然同案被告丙○○於97年
      7月4日於檢察官偵訊時，否認竊取電纜線；於原審審理時
      則證稱，承認電纜線偷過2次，都是自己偷的，自己帶鐵
      條爬上去，自己用工具剪的，與被告己○○沒有關係，6
      月12日那天在檢察官那邊，是依照警局筆錄講的，是想要
      交保，一開始以為是被告己○○害我的，案發前1天我和
      被告己○○去拿東西（指毒品），我把5千元拿給被告己○○，被告己○○沒有把東西拿給我，最後也沒有把錢退
      給我，我打電話給被告己○○他也沒有接，我隔天就被抓
      到，所以我懷疑是被告己○○害我的，我會爬電線桿，因
      為當時要把全部責任推給被告己○○，所以說我不會爬電
      線桿，之後想想跟被告己○○沒有關係，咬他說不過去，
      檢察官那邊有開過一次證人庭，檢察官問我我也說被告己○○沒有參與，當時被告己○○通緝中，我不知道，警察
      他們叫我咬出他，警局都是我自己編造的，都與被告己○○沒有關係等語。查同案被告丙○○於警詢、97年6月12
      日檢察官偵訊及原審羈押訊問時所述，與其在原審審理時
      證述情節不相一致，非無瑕疵可指，雖其陳述指證被告己○○犯竊盜罪之原因，係以警員不辦其竊取西瓜罪嫌為交
      換條件或以為是被告己○○舉報其竊盜犯行，甚或想要交
      保，等不一而足，然其所述警員與其有交換條件，要其供
      述被告己○○共同犯案一節，已為證人即警員吳啟彰、陳
      志銘所否認，警員又與被告己○○並無過節或糾紛，應無
      必要與被告丙○○交換條件令被告丙○○供出被告己○○
      犯案之必要，是同案被告丙○○此部分證述尚難採信，至
      於其是否因想要交保或懷疑遭被告己○○舉報犯行，姑不
      論其陳述之真實性，就被告丙○○所為不利被告己○○之
      供述或證述，仍應查明是否有其他證據足以佐證其真實性
      。
    (三)由證人即臺電公司員工庚○○在警詢之證述，僅陳稱同安
      農場4號井查獲燒燬電纜線5小段之壓接套管印有TPC字樣
      為臺電公司所有等語，並未指證在該處查獲之電纜線壓接
      套管，係被告己○○在與同案被告丙○○共同於如附表編
      號4、5所示時、地竊取臺電公司電纜線後，攜至該處燃燒
      所留下，而臺電公司簽具之贓物認領保管單，亦僅足證該
      查獲之5小段電纜線為臺電公司遭竊電纜線後，竊嫌燃燒
      電纜線取下內裝銅線棄置之壓接套管，難以佐證竊嫌即係
      被告己○○。另卷附現場照片27張，為同案被告丙○○為
      警查獲時所駕駛車輛、乙○○上開失竊之車牌、甲○○上
      開失竊之車輛及附表編號4、5所示之地點，均無法佐證同
      案被告丙○○指證被告己○○與其共犯如附表編號4、5所
      示竊盜之犯行為可採。至於扣案大型剪刀2支、油壓剪1支
      、尖嘴鉗2支、扳手5支、美工刀4支、鐵條16支、手套1雙
      ，亦僅足以證明同案被告丙○○以之為如附表編號4、5所
      示竊盜犯行，難以遽認同案被告丙○○證述被告己○○與
      其共犯如附表編號4、5所示竊盜犯行之情為真。
    (四)故除同案被告丙○○於警詢、97年6月12日於檢察官偵訊
      及原審羈押訊問時，一度供證被告己○○與其共犯如附表
      編號4、5所示竊盜犯行外，並無其他證據證明被告己○○
      確有如附表編號4、5所示竊盜行為，而同案被告丙○○之
      供述前後不一，存有瑕疵，自難僅憑丙○○上開有瑕庛之
      指證，遽為被告己○○不利之認定。
（三）關於被告己○○被訴竊盜甲○○所有車牌號碼RE-9229號
      自用小客車、乙○○所有車牌號碼7W-7953號車牌2面、丁○○所有車牌號碼9Q-1940號自用小客車、戊○○所有車
      牌號碼3098-SL車牌2面；及被告丙○○被訴自被告己○○
      處收受丁○○所有車牌號碼9Q-1940號自用小客車、戊○○所有車牌號碼3098-SL車牌2面部分：
    (一)查被告丙○○固於警詢時供稱：「（警方於97年6月11日
      下午1時30分許，在雲林縣麥寮鄉麥豐村新虎尾溪防汛道
      路上，尋獲乙○○之太太甲○○所有車號RE-9229號自小
      客車（未懸掛牌照）1部，該車於97年5月11日上午11時8
      分許，在雲林縣崙背鄉○○村○○路157之2號失竊，失竊
      該車當時連同牌照號碼7W-7953號2面一併失竊，該車及牌
      照2面，是否為你所偷竊使用後所丟棄的？係何人所為？
      為何將該車丟棄？）不是我竊取的，也不是我丟棄的。該
      車是己○○前往竊取的，因己○○駕駛該車時，因輪胎破
      裂無法再繼續使用隨處丟棄的。」、「（你為何會知道該
      RE-9229號自小客車為己○○所竊取並隨處丟棄？）因己○○告知我，我曾搭乘這部車，由己○○所駕駛。」、「
      （警方於97年6月12日上午6時40分許，在同安農場4號井
      前，尋獲乙○○所有之牌照號碼7W-7953號2面，是何人所
      偷竊後丟棄？）是己○○竊取使用後丟棄的。」云云。經
      原審勘驗被告丙○○之警詢錄音帶，當時被告丙○○之詳
      細供述如下：「（警方在這個97年6月11日下午1點半的時
      候，在這個雲林縣麥寮鄉麥豐村新虎尾溪這個防汛的這個
      道路上，我們警方找到1臺被害者乙○○他太太的車號RE-
      9229號的自小客車，這臺車沒掛車牌，這臺車在97年5月
      11日上午11點的時候，在這個雲林縣麥…崙背鄉○○村○○路157-2號前面來失竊？）嘿。」、「（當時連同牌照
      號碼7W-7953號2塊來一起失竊，一起不見？）有什麼關係
      嗎？」、「（這臺車跟這個牌照2塊，是不是你本人去給
      人偷拿的？）沒，沒，沒，沒…」、「（給人丟在現場，
      都沒有？）都沒有，都沒有，都沒有，都沒有…，完全都
      沒有。」、「（也不是你給人丟在現場的啦？）都沒，都
      沒，都沒…」、「（這臺車為什麼會丟在現場？你剛才跟
      我說是說輪胎破了？）MARCH那1臺。」、「（MARCH那臺
      ，紅色那臺啊？）應該是小仔牽那…牽那臺的啊。」、「
      （他牽那臺嗯。是不是輪胎破了，沒再辦法開，就丟在那
      裡，這樣？）嘿啊。」、「（是不是這樣？）嘿啊。」、
      「（你們為什麼會知道說，這臺RE-9229這臺車是己○○
      去給人偷牽的，啊…啊…隨便…啊…輪胎開破，人隨便丟
      的，己○○曾跟你說嗎？）他跟我說的。」、「（他跟你
      說的。啊，你曾使用這臺車嗎？你跟己○○2個人曾一起
      使用這臺車嗎？）他曾…他曾載我。」、「（他曾載你，
      就對了？你們2個都有同時使用這臺車就對啦？他曾載過
      你嗯，阿你就…嘿…）主要是使用啦，我是…我是…知道
      而已啦。」、「（己○○有跟你說這臺車是跟人家偷牽的
      嗎？）有，有，有…」、「（我再問你，警方在這個97年
      6月12日，就是今天上午06點40的時候，在同安農場4號井
      ，那有1個古井的前面，就是你們去燒電纜線的地方，來
      撿到這個，尋獲被害者乙○○他所有那個牌照號碼7W-795
      3號2塊，這2塊什麼人丟的，你知道嗎？）我不知道。」
      、「（沒，這2塊在那裡，當時你在現場，你跟我講什麼
      人丟的？在你燒電纜…電纜線旁邊那個溝仔的那個…？）
      在溝仔那裡？」「（嘿，嘿。）這我不知道，這2塊我不
      知道。」、「（你不知道什麼人丟的嗎？）嘿啊，嘿啊」
      「（不然，當時在現場你跟我說己○○丟的？小仔丟的？
      ）是啊…（模糊）」、「（是啊，你就有說，你是，你有
      講，你就講啊…）沒啊，就是他丟的，我又沒丟啊。」、
      「（他丟的啦？）嘿啊。但是…但是我沒親眼看他丟，但
      是應該是他丟的。」云云。可見被告丙○○就甲○○所有
      車牌號碼RE-9229號自用小客車及乙○○之車牌號碼7W-79
      53車牌2面究竟如何失竊、係何人所竊取一情，被告丙○○並未親眼目睹，其僅供稱係被告己○○曾告知竊取甲○○上開自用小客車，並曾搭乘該自用小客車，但被告丙○○對於被告己○○何時、何地告知竊取甲○○自用小客車
      ，及何時、何地駕駛該車搭載其至何處等細節，未置一詞
      ，而就乙○○之7W-7953車牌為何人竊取？何以丟棄在同
      安農場4號井？何人所丟棄等情均未明確陳述，反而供稱
      其未親眼目賭被告己○○將之丟棄在該處，僅稱「應該是
      」被告己○○丟棄在該處云云，被告丙○○茍確知被告己○○竊取甲○○上開自用小客車及乙○○上開車牌，則其
      應不致為此含糊其詞之陳述，且警員係詢問該車及車牌是
      否為其竊取，被告丙○○否認並供稱係被告己○○所偷竊
      ，難以排除被告丙○○係因急於表示自己之清白，而供稱
      是被告己○○竊取以有所交代，是被告丙○○上開指證之
      真實性即非無疑。
    (二)何況，被告丙○○於97年6月12日偵訊時，並未供證被告
      己○○竊取甲○○所有上開自用小客車及乙○○上開車牌
      2面之事實；另被告丙○○於97年7月4日偵訊時則證稱：
      「（乙○○7W-7953車牌2面，甲○○RE-9229自小客車是
      誰偷的？如何偷？何時、何地偷？）我不知道。」等語；
      於原審審理時亦證稱：「（另外1臺車牌號碼RE-9229號自
      小客車（廠牌MARCH），是誰偷的？請求提示警卷第38頁
      下面照片？）這臺警察有帶我去看，這臺車子我不知道。
      」、「（警察當天有帶你去同安農場4號井，帶你去的時
      候，同安農場4號井是否有車牌號碼7W-7953號自小客車車
      牌2面在該處？）是的，是從水溝裡面撿起來的，但我不
      知道這2面車牌是怎樣。」、「（這2面車牌你為何之前跟
      警察說是己○○偷RE-9229號自小客車以後再懸掛7W-7953
      號車牌？）這是警察問我。」、「（之前為何跟警察說紅
      色MARCH及這2面車牌是己○○偷的？）之前警察先帶我去
      停車場看那台MARCH，那時候他們叫我把責任推給己○○
      ，我就這樣說。」、「（為何有2面車牌丟在那邊？）他
      們叫我這樣講，我就這樣講。」等語，均證稱其不知甲○○所有上開自用小客車及乙○○上開車牌是何人在何時、
      地所偷竊，並於原審審理時表示，在警詢時指證被告己○○竊取該車及車牌，是為將責任推給被告己○○，故被告
      丙○○前後所述互有歧異，尚難遽採。此外，乙○○於警
      詢時，並未指訴竊取其車牌及其配偶甲○○之自小客車者
      即為被告己○○。卷附雲林縣警察局車輛尋獲電腦輸入單
      （車牌號碼RE-9229號及7W-7953號車牌2面部分），亦僅
      足證乙○○上開車牌及甲○○上開自用小客車於失竊後，
      向警局報案及尋獲之情形，無法證明該自用小客車及車牌
      為被告己○○所竊取。另乙○○簽具之贓物認領保單僅足
      證明員警查獲甲○○所有自用小客車及乙○○之車牌後，
      已交由乙○○領回；該自用小客車及車牌之照片，則僅能
      認定尋獲時之狀況，與何人竊取亦無涉，是除被告丙○○
      於警詢時所述，曾聽聞被告己○○表示竊取該自用小客車
      及車牌，並駕駛該自用小客車搭載其外出等不利被告己○○之供述外，並無其他相關證據足以佐證被告丙○○所述
      為真，而被告丙○○之供述又有上述瑕疵可指，難以遽採
      為不利被告己○○之認定。
    (三)被告丙○○先供稱丁○○所有車牌號碼9Q-1940號自用小
      客車及戊○○所有3098-SL號車牌，係受讓自被告己○○
      ，且於收受時已知該自用小客車及車牌係被告己○○所竊
      取，但嗣後即否認知悉該車為何人所竊取，直至原審審理
      時竟坦承該自用小客車為其所竊取，至於車牌則是戊○○
      寄放，其先後供證不一，經查：
      (1)被告丙○○於97年6月12日為警查獲時，所駕駛懸掛309
        8-SL號車牌之自用小客車，原車牌號碼為9Q-1940號係
        屬贓車。被告丙○○於警詢時供稱，該9Q-1940號自用
        小客車是被告己○○所竊取，嗣後將車輛交付其使用，
        交付當時已懸掛3098-SL號車牌云云。然被告丙○○於
        同日偵訊時又供稱：「（該福特廠牌車號3098-SL號自
        小客車如何取得？）是己○○於97年6月10日晚上借我
        開的，借來時，該車即掛有3098-SL號車牌。」、「（
        經查該車車牌號碼係9Q-1940號，車主是丁○○而非己○○，究竟係何人所偷？）我是向己○○借的，我不知
        道是誰偷的。」、「（借車時，己○○有跟你說這臺車
        是贓車？）沒有，我也不知道。」云云。於97年7月4日
        偵訊時證稱：「（丁○○9Q-1940號自小客車懸掛戊○○3098-SL號車牌是誰偷的？如何偷？何時、何地偷？
        ）我不知道。」云云。於97年7月16日原審訊問時又供
        稱：「（你事後跟己○○收受車牌號碼9Q-1940號自小
        客車，那輛自小客車掛車牌號碼3098-SL號車牌2面，這
        些都是己○○偷的，你從己○○那邊收受這2樣東西？
        ）是的。」云云。
      (2)但被告丙○○於97年8月12日原審準備程序時供稱：「
        （為警查獲的車子如何來的？）我偷的。」、「（丁○○所有車牌號碼9Q-1940號自小客車？）我偷的。」、
        「（車牌號碼3098-SL車牌如何來的？）戊○○給我的
        ，他車子撞到車子去修理車牌放在我那邊。」、「（
        為何車牌給你？）我不知道，車牌當時都壞掉，他拆下
        來給我，放在我那邊。」、「（丁○○車牌號碼9Q-194
        0號自小客車，在何時地偷的？）在橋頭村附近偷的。
        」、「（是否雲林縣麥寮鄉○○村○○路315號？）應
        該是。」、「（是否97年6月2日凌晨4時30分許偷的？
        ）應該是。」等語。於97年10月2日原審審理時證稱：
        「（你在今年6月12日被查獲，當時交通工具是什麼？
        ）紅色轎車。」、「（車牌號碼？）車牌號碼3098-SL
        。」、「（這臺車如何來的？）我在麥寮橋頭牽的。」
        、「（你牽的時候就是這個車牌？）不是，戊○○是我
        朋友，他有一臺三菱休旅車，他車禍後車子壞掉，就把
        他的車牌放在我那邊，我把它拿來用。」、「（你在警
        局、檢察官那邊為何說是己○○牽的？）上次出庭，警
        察也有來講，有一些條件交換，我覺得良心不安。」、
        「（你被抓當天送到地檢署你也是這樣講？）是的，當
        天也有作證。證人庭的時候，我覺得良心不安我就有跟
        檢察官講了。」、「（你被警察抓到當天你是開懸掛號
        碼9Q-1940號車牌福特六和自小客車？）是的。」、「
        （這臺自小客車是你自己偷的？）對，在麥寮橋頭巷角
        偷的。」、「（這臺車子本來是懸掛9Q-1940號車牌？
        ）對。」、「（為何你被警察抓到是懸掛3098-SL車牌
        ？）這臺車子是偷的，我怕開出去被警察發現，所以懸
        掛3098-SL號車牌。」、「（9Q-1940號車牌？）丟掉了
        。」等語。
      (3)查被告丙○○先稱丁○○所有車牌號碼9Q-1940號自用
        小客車及戊○○所有3098-SL號車牌，係受讓自被告己○○，且於收受時已知該自用小客車及車牌係被告己○○所竊取，但嗣後即否認知悉該車為何人所竊取，直至
        原審審理時，更坦承該自用小客車為其所竊取，至於車
        牌則是戊○○寄放，揆諸被告丙○○就為警查獲時，所
        駕駛車牌號碼9Q-1940號自用小客車及3098-SL號車牌之
        來源，前後供證已有不一，則其指稱係被告己○○竊取
        云云，是否可採，即非無疑。
    (四)而丁○○之警詢筆錄，僅指訴其所有車牌號碼9Q-1940號
      自用小客車失竊時間、地點，並未指證係被告己○○所竊
      取；卷附雲林縣警察局車輛尋獲電腦輸入單及丁○○簽具
      之贓物認領保管單，亦僅能證明該車牌號碼9Q-1940號自
      用小客車失竊後之報案及尋獲情形，與該車為警查獲後，
      已交丁○○領回；再者，卷附照片，亦僅可證明被告丙○○駕駛該懸掛3098-SL號車牌之車輛為警查獲情形及當時
      車輛狀況，均難以證明被告己○○即係竊取該車牌號碼9Q
      -1940號自用小客車及3098-SL號車牌之人，且嗣後將該車
      牌號碼9Q-1940號自用小客車及3098-SL號車牌轉讓被告丙○○，故除被告丙○○於警詢及97年7月16日於原審之指
      證外，綜觀卷內並無其他證據足以佐證被告丙○○上開不
      利被告己○○之供述屬實，再者，為警查獲時，駕駛該懸
      掛3098-SL車牌之車牌號碼9Q-1940號自用小客車之人，為
      被告丙○○而非被告己○○，又無其他證據顯示被告己○○曾竊取或使用該車，此外，被告丙○○既係駕駛該車當
      場為警查獲，則其為脫免罪責，自有可能謊稱該車係他人
      竊取，其僅收受自他人而已，是其於原審審理時證稱，在
      警詢時誣指被告己○○竊取車牌號碼9Q-1940號自用小客
      車及3098-SL號車牌一情，非無可能。從而，依現存證據
      ，尚難認定被告己○○曾為竊取車牌號碼9Q-1940號自用
      小客車及3098-SL號車牌之犯行。
    (五)至於公訴意旨認，被告丙○○明知該車牌號碼9Q-1940號
      自用小客車為被告己○○所竊盜之贓物，仍自被告己○○
      處加以收受，涉犯刑法第349條第1項贓物罪云云，惟被告
      丙○○於原審及本院審理時，均承認該車牌號碼9Q-1940
      號自用小客車為其所竊取，參以被告丙○○為警查獲時確
      實駕駛該車，且其供稱該車係被告己○○所竊取一節，要
      無可採，已如前述，是該車為被告丙○○所竊取之事實，
      應堪認定。故被告丙○○竊取車牌號碼9Q-1940號自用小
      客車之行為與檢察官起訴之刑法第349條第1項收受贓物罪
      之構成要件尚屬有間，應成立刑法第320條第1項之竊盜罪
      ，始屬適法。又竊盜罪係以意圖為自己或第三人不法之所
      有，而竊取他人之動產為成立要件，而收受贓物罪則以行
      為人明知為贓物而無償取得贓物之所有權始足成立，二者
      之犯罪構成要件不同，社會基本之事實並非同一，而檢察
      官並未起訴被告丙○○涉嫌竊盜之事實，法院自不得變更
      起訴法條，自行認定而就竊盜部分加以審判，故法院僅能
      就檢察官起訴被告丙○○涉嫌收受贓物之事實為審理，而
      依前揭檢察官起訴之犯罪事實，被告丙○○之行為既應成
      立竊盜罪，即無另行觸犯收受贓物罪之可能。是檢察官起
      訴被告丙○○涉犯收受贓物罪嫌，即屬不能證明其犯罪。
    (六)另被告丙○○先前供稱3098-SL號車牌，亦自被告己○○
      處收受，然為被告己○○所否認，亦無證據證明被告己○○竊取該3098-SL號車牌後，轉讓予被告丙○○，業如前
      述，且該3098-SL號車牌之所有人戊○○自警詢迄今均因
      通緝，無法傳喚其到案說明或到庭作證，該3098-SL號車
      牌究係被告丙○○所辯為戊○○所寄放，其將之懸掛在車
      牌號碼9Q-1940號自用小客車上，或收受自他人亦或係被
      告丙○○所竊取，即屬不明，尚難遽認被告丙○○持有該
      3098-SL號車牌，係因收受贓物而來，是被告丙○○持有
      該3098-SL號車牌部分，尚難認定涉犯收受贓物罪嫌，故
      被告丙○○被訴收受贓物罪部分，尚屬不能證明。
六、綜上所述，就公訴人所指被告丙○○於如附表編號1至3所示
    時、地竊盜臺電公司電纜線之犯行，及收受車牌號碼9Q-194
    0號自用小客車、3098-SL車牌2面之收受贓物犯行；被告己○○於如附表編號1至5所示時、地竊取臺電公司電纜線之犯
    行，及竊取甲○○之車牌號碼RE-9229號自用小客車、乙○○之7W-7953號車牌2面、丁○○之車牌號碼9Q-1940號自用
    小客車、戊○○之3098-SL號車牌2面之犯行，即屬不能證明
    被告丙○○、己○○犯罪，依首開說明，應就此部分為被告
    丙○○、己○○無罪之諭知。至被告丙○○竊取丁○○所有
    車牌號碼9Q-1940號自用小客車涉犯竊盜罪部分，未經起訴
    ，應由檢察官另行偵辦，併予敘明。原判決以不能證明被告
    丙○○、己○○犯罪，而為無罪判決諭知，本院經核尚屬允
    洽，檢察官仍執陳詞提起上訴，為無理由，應予駁回。
據上論斷，應依刑事訴訟法第368條，判決如主文。
本案經檢察官林炎昇到庭執行職務。
中    華    民    國    98    年     2    月    27    日
                  刑事第一庭    審判長法  官  黃崑宗
                                      法  官  夏金郎
                                      法  官  王明宏
以上正本證明與原本無異。
不得上訴。
                                      書記官  黃全忠
中    華    民    國    98    年    2     月    28    日
 附表：
┌──┬──────────────────────────┐
│編號│ 行竊行為人、時間、地點                             │
├──┼──────────────────────────┤
│ 1  │丙○○、己○○於97年3月10日在雲林縣崙背鄉豐榮村電桿 │
│    │東佃9分6分-1分7處，持油壓剪竊取電纜線280公尺。      │
├──┼──────────────────────────┤
│ 2  │丙○○、己○○於97年4月3日在雲林縣崙背鄉電桿水尾4西 │
│    │-低3處，持油壓剪竊取接戶電線電纜線316.5公尺。       │
├──┼──────────────────────────┤
│ 3  │丙○○、己○○於97年5月20日在雲林縣崙背鄉電桿鹽園處 │
│    │，持油壓剪竊取26-28PVC風雨線693公尺。               │
├──┼──────────────────────────┤
│ 4  │丙○○、己○○於97年6月2日在雲林縣崙背鄉舊莊豐榮51分│
│    │處，持油壓剪竊取16-20PVC風雨線522公尺。             │
├──┼──────────────────────────┤
│ 5  │丙○○、己○○於97年6月10日在雲林縣麥寮鄉興華村電桿 │
│    │有5分7分處，持油壓剪刀竊取12APVC電纜線261公尺。     │
└──┴──────────────────────────┘


司法院資訊處製作；財團法人民間司法改革基金會備份。
